臺灣高等法院臺南分院民事裁定　100年度聲字第84號
聲　請　人
即 上 訴人　王亮瑜
　　　　　　王元品
兼上　二人
法定代理人　劉嘉蘭
送達代收人　鄭植元　　律師
上列聲請人因與相對人南山人壽保險股份有限公司間就請求給付
保險金等事件（本院100年度保險上字第5號）聲請訴訟救助，本
院裁定如下：
    主  文
聲請駁回。
聲請訴訟費用由聲請人負擔。
    理  由
一、聲請意旨略以：聲請人王亮瑜、王元品、劉嘉蘭三人與相對
    人南山人壽保險股份有限公司間請求給付保險金上訴事件（
    原審案號：台灣台南地方法院100年度保險字第8號），因聲
    請人無資力支出訴訟費用，業經財團法人法律扶助基金會台
    南分會准予扶助，自符法律規定之要件，有財團法人法律扶
    助基金會臺南分會准予法律扶助之審查表為證，為此爰依民
    事訴訟法第107條之規定聲請訴訟救助等語。
二、
  (一)按當事人因無資力支出訴訟費用者，法院應依聲請，以裁定
    准予訴訟救助。但顯無勝訴之望者，不在此限。法院認定前
    項資力時，應斟酌當事人及其共同生活親屬基本生活之需要
    ，民事訴訟法第107條定有明文。次按聲請訴訟救助者，關
    於無資力支出訴訟費用之事由，應提出性質上能即時調查之
    證據以釋明之，此觀同法第109條第2項、第284條之規定自
    明。又當事人無資力支出訴訟費用者，固得聲請訴訟救助，
    然所謂無資力，係指窘於生活，且缺乏經濟信用者而言；另
    同法第107條所謂當事人無資力支出訴訟費用，並非當事人
    全無財產之謂，當事人雖有財產而不能自由處分者，如無籌
    措款項以支出訴訟費用之信用技能，即為無資力支出訴訟費
    用（最高法院43年台抗字第152號判例、同院29年抗字第179
    號判例意旨參照）。易言之，若非取給於自己或家族所必須
    之生活費不能支出訴訟費用，且無籌措款項以支出訴訟費用
    之信用技能，方能謂之為無資力支出訴訟費用。
  (二)再按經法扶基金會分會准予法律扶助之無資力者，其於訴訟
    程序中，向法院聲請訴訟救助時，應准予訴訟救助，但另有
    不符法律扶助事實之證明者，不在此限，法律扶助法第62條
    定有明文。據此，法院仍得就當事人資力是否符合民事訴訟
    法之訴訟救助要件進行審查，非絕對受法扶基金會審酌之拘
    束（最高法院97年度台抗字第91號裁定參照）。再者，法院
    調查聲請人是否無資力支出訴訟費用，專就聲請人提出之證
    據為之，如聲請人並未提出證據，即應將其聲請駁回，無依
    職權調查或定期命補正之必要（最高法院88年度台抗字第01
    61號裁定意旨參照）。又共同訴訟之同造當事人，祇須其中
    一人尚有資力，即不備聲請訴訟救助之要件。
三、
  (一)經本院調閱之稅務電子閘門財產所得調件明細表記載，聲請
    人劉嘉蘭98年度、99年度之所得分別為新台幣（以下同）14
    6,024元、997,001元、名下有土地一筆、房屋二棟、汽車乙
    輛，98年度、99年度之總額約值一百八十餘萬、二百餘萬元
    ，足見聲請人劉嘉蘭有工作收入，有汽車代步，揆諸前揭最
    高法院判例意旨，尚難認聲請人劉嘉蘭有不能自由處分房地
    ，且無利用前揭房地籌措款項以支出訴訟費用之信用技能，
    據此，堪認聲請人劉嘉蘭尚非缺乏經濟上之信用，即非係無
    資力而窘於生活者。參酌本件上訴裁判費為75,750元，數額
    非鉅，依聲請人劉嘉蘭薪資所得及財產狀況，非全無籌措該
    款項，以支付本件上訴之訴訟費用之信用技能，尚難認聲請
    人已達窘於生活，而為無資力之人。
  (二)又聲請人劉嘉蘭雖經財團法人法律扶助基金會台南分會准予
    法律扶助，惟聲請人劉嘉蘭如前述既有上開不符法律扶助之
    事實，且聲請人劉嘉蘭又無法提出其他性質上能即時調查之
    證據，以釋明其窘於生活且缺乏經濟上之信用，而無資力支
    出訴訟費用之主張為真實，則揆諸前揭說明，自不備聲請訴
    訟救助之要件，聲請人所為訴訟救助之聲請即屬無從准許，
    應予駁回。
四、據上論結，本件聲請應予駁回，並依民事訴訟法第95條、第
    78條，裁定如主文。
中    華    民    國   100    年    10    月    18    日
                  民事第三庭    審判長法  官  黃崑宗
                                      法  官  蘇重信
                                      法  官  羅心芳
上為正本係照原本作成。
如對本裁定抗告，須於本裁定送達後10日內向本院提出抗告狀（
須附繕本），並應繳納抗告費新台幣1千元。
中    華    民    國   100    年    10    月    19    日
                                      書記官  易慧玲